【裁判字號】    97,財管,21
【裁判日期】    970502
【裁判案由】    指定遺產管理人
【裁判全文】
臺灣板橋地方法院民事裁定              97年度財管字第21號
聲  請  人  乙○○
非訟代理人
兼送達代收人丁○○
關  係  人  甲○○
上列聲請人聲請對被繼承人丙○○選任遺產管理人事件，本院裁
定如下：
    主  文
選任甲○○（男、民國○○○年○月○日生、身分證統一編號：
Ｚ000000000號）為被繼承人丙○○（身分證統一編號
：Ｚ000000000號、民國九十六年十一月九日死亡）之
遺產管理人。
程序費用由被繼承人丙○○之遺產負擔。
    理  由
一、按繼承開始時，繼承人之有無不明，而無親屬會議或親屬會
    議未於一個月內選定遺產管理人者，利害關係人或檢察官得
    聲請法院選任遺產管理人；又被繼承人之所有繼承人均拋棄
    其繼承權者，亦準用關於無人承認繼承之規定，民法第1177
    條、第1178條第2 項前段、第1176條第6 項分別定有明文。
二、本件聲請意旨略以：被繼承人丙○○業於民國96年11月9 死
    亡，而聲請人對被繼承人尚有借款債權未受清償，且查被繼
    承人丙○○之繼承人均已拋棄繼承，致聲請人無法就丙○○
    之遺產行使債權，為此爰依法聲請選任被繼承人之夫甲○○
    為被繼承人丙○○之遺產管理人等語。
三、本件聲請人主張被繼承人丙○○於民國96年11月9 日死亡，
    其所有繼承人全部拋棄繼承，聲請人為被繼承人之債權人之
    事實，業據提出本票、抵押權設定契約書、他項權利證明書
    、土地建物登記謄本、本院96年12月21日板院輔家科春96年
    度繼字第2666號函文等件影本為證，自堪信為真實。
四、從而，聲請人以被繼承人丙○○之債權人之利害關係人身分
    聲請選任被繼承人之遺產管理人，即與首揭法條規定並無不
    合。經核甲○○為被繼承人丙○○之配偶，此為甲○○所不
    爭執，雖其已拋棄繼承，然其對遺產遺債情況瞭解詳細，就
    被繼承人之財產管理較為方便，並就遺產管理人職務之遂行
    ，有所助益，且其既已拋棄繼承，要不致有利害偏頗之虞；
    參以甲○○亦於本院審理時到庭表示同意擔任被繼承人之遺
    產管理人，為保障債權人之利益及期程序之公正、公信起見
    ，本院認以選任被繼承人之配偶甲○○為被繼承人丙○○之
    遺產管理人為適當。
五、至被繼承人之繼承人既均拋棄繼承，其遺產依民法第1176條
    第6 項準用關於無人承認繼承之規定，依同法第1185條規定
    ，於清償債權並交付遺贈物後，如有賸餘，應歸屬國庫。
六、依非訟事件法第157 條，裁定如主文。
中    華    民    國    97    年    5     月    2     日
                  家事庭  法  官  林錫凱
以上正本證明與原本無異。
如不服本裁定應於送達後10日內向本院提出抗告狀。
中    華    民    國    97    年    5     月    6     日
                          書記官  王波君


司法院資訊處製作；財團法人民間司法改革基金會備份。
